臺灣橋頭地方法院刑事判決　
110年度交簡上字第69號
上  訴  人  
即  被  告  穆鈺霖


選任辯護人  朱立人律師
上列上訴人即被告因過失傷害案件，不服本院橋頭簡易庭中華民
國110年4月28日110年度交簡字第590號第一審簡易判決（聲請簡
易判決處刑案號：110年度偵字第1201號），提起上訴，本院合
議庭判決如下：
    主  文
原判決撤銷。
丁○○犯過失傷害罪，處有期徒刑肆月，如易科罰金，以新臺幣壹
仟元折算壹日。
    犯罪事實
一、丁○○於民國109年7月11日2時48分許，駕駛車牌號碼000-000
    0號自用小客車，沿高雄市左營區民族一路由南往北方向行
    駛慢車道，行經該路段與民族一路960巷之交岔路口，欲右
    轉民族一路960巷時，本應注意在交岔路口右轉時，應注意
    前後左右其他車輛，適時右轉直接進入應遵行車道，而依當
    時天候晴、夜間有照明、柏油路面乾燥、無缺陷或障礙物、
    視距良好，並無不能注意之情事，竟疏未注意前後左右其他
    車輛，而貿然於上開交岔路口右轉；適有甲○○騎乘車牌號碼
    000-0000號普通重型機車附載乙○○，同向、同車道行駛於丁○○車輛之右後方，亦疏未注意車前狀況，隨時採取必要之安
    全措施，及未注意行車速度依速限標誌或標線之規定，該路
    段行車時速不得超過40公里，而貿然以時速50至60公里之速
    度超速向前直行，甲○○見狀閃避不及而緊急剎車，旋即機車
    後輪彈起、翻車，再碰撞丁○○車輛之右後車尾，最終甲○○、
    乙○○均人車倒地，乙○○因此受有左側脛骨開放性骨折、左小
    腿撕裂傷（20公分）、外側皮膚壞死之傷害。
二、案經乙○○訴由高雄市政府警察局左營分局報告臺灣橋頭地方
    檢察署（下稱橋頭地檢署）檢察官偵查後聲請簡易判決處刑
    。
    理  由
壹、程序部分：
一、本判決下列所引用被告以外之人於審判外之陳述，經本院提
    示後，檢察官、被告丁○○及辯護人均同意作為證據，而本院
    審酌各該證據作成時之情況，核無違法不當或證明力明顯過
    低之瑕疵，亦認以之作為證據應屬適當，是依刑事訴訟法第
    159條之5第1項之規定，認均有證據能力。
二、本判決其餘憑以認定犯罪事實之非供述證據，查無違反法定
    程序取得之情，依同法第158條之4規定反面解釋，亦具證據
    能力。
貳、實體部分：
一、訊據被告固坦承其有於上開時、地，駕駛上開自用小客車行
    駛於上開路段慢車道，並於上開交岔路口右轉，適有證人甲○○騎乘上開機車搭載告訴人乙○○，沿同向、同車道駛至上開
    交岔路口，亦未注意車前狀況及行車時速，以時速50至60公
    里之速度超速行駛，嗣證人甲○○緊急剎車、機車後輪彈起，
    證人甲○○、告訴人乙○○均人車倒地，乙○○受有上開傷害之事
    實，惟矢口否認有何過失傷害犯行，辯稱：我的車輛在事故
    發生時已經完成右轉，且我右轉有打方向燈，是甲○○未注意
    車前狀況、不當超車，嗣剎車不及而導致本件事故發生，我
    並無過失；甲○○騎乘的機車也沒有與我的車輛發生碰撞，是
    甲○○的安全帽撞到我車輛後保險桿的右後角，原審判決認定
    兩車發生碰撞，與事實不符；我的車輛與甲○○的機車是在同
    一車道行駛，並不適用「轉彎車應讓直行車先行」之規定，
    原審判決認定我有轉彎車未讓直行車先行之過失，亦有違誤
    云云。然查：
  ㈠上開犯罪事實，業據告訴人乙○○於警詢時、證人甲○○於警詢
    、偵查及本審審理時證述明確（見警卷第3至6、17至21頁，
    偵卷第20頁，本審卷第211至220頁），並有當事人登記聯單
    、高雄榮民總醫院診斷證明書、道路交通事故調查報告表㈠
    、㈡-1、道路交通事故照片相片黏貼紀錄表、本院勘驗筆錄
    及附件各1份、道路交通事故現場圖、談話紀錄表各2份、路
    口監視器影像截圖4張、被告車輛之車損照片6張、告訴人乙○○傷勢照片7張、被告車輛之行車紀錄器截圖8張、路口監視
    器影像光碟1片在卷可稽（見警卷第10、12至14、39至46、4
    9至81頁，本審卷第19至25、162、167至170、195至197頁）
    。
  ㈡被告在交岔路口右轉時，未注意前後左右其他車輛，即貿然
    右轉，具有過失：
  ⒈按在交岔路口內如何右轉，宜視交岔路口之路形當時路況，
    並注意前後左右其他車輛及行人，適時右轉直接進入應遵行
    車道，有交通部74年10月4日交路字第20560號函1份在卷可
    參（見本審卷第171頁）。查被告領有小型車駕駛執照，有
    道路交通事故調查報告表㈡-1資料1份在卷可憑（見警卷第40
    -2頁），自應知悉上開規定。且當時天候晴、夜間有照明、
    柏油路面乾燥、無缺陷或障礙物、視距良好等情，有道路交
    通事故調查報告表道路交通事故調查報告表㈠及道路交通事
    故照片相片黏貼紀錄表各1份附卷可佐（見警卷第40-1、49
    至77頁），是被告並無不能注意之情事。
  ⒉而被告駕駛上開自用小客車，沿民族一路慢車道直行，駛至
    該路段與民族一路960巷交岔路口時，車頭略偏右，證人甲○○騎乘之機車則在被告車輛右後方，同向沿慢車道向前直行
    ，駛入交岔路口；嗣被告之自用小客車車身向右轉，尚未駛
    入民族一路960巷時，證人甲○○之機車在被告車輛右後車尾
    處剎車，機車後輪彈起、車身翻轉，機車車身向左倒地，此
    時被告車輛仍未駛入民族一路960巷，有本院勘驗筆錄及附
    件1份附卷可考（見本審卷第162、167至170頁），可知被告
    駕駛自用小客車在交岔路口右轉，且尚未轉入民族一路960
    巷之際，證人甲○○所騎乘之機車已出現在被告右後方。
　⒊參以被告於警詢時自承：當時我駕駛車輛欲右轉至民族一路9
    60巷，我打右轉燈一陣子了，車身轉一半了，所以並沒有注
    意到騎乘車號000-0000號機車的駕駛甲○○及乘客乙○○，造成
    該機車緊急剎車而碰撞到我的車輛右後車身（見警卷第30頁
    ），堪認被告於交岔路口右轉之際，並未注意右後方由證人
    甲○○騎乘之機車，仍貿然右轉，致證人甲○○閃避不及而緊急
    剎車，最終證人甲○○、告訴人乙○○均人車倒地，告訴人乙○○
    因此受有上開傷害，是被告於上開交岔路口右轉時，違反上
    述注意義務而有過失甚明，且其過失行為與告訴人乙○○之傷
    害結果間顯有相當因果關係。
  ㈢證人甲○○對告訴人乙○○之傷害結果亦應負過失責任：
  ⒈按行車速度，依速限標誌或標線之規定；汽車行駛時，駕駛
    人應注意車前狀況及兩車並行之間隔，並隨時採取必要之安
    全措施，道路交通安全規則第93條第1項、第94條第3項分別
    定有明文。
  ⒉經查，案發路段慢車道之速限為時速40公里，有道路交通事
    故調查報告表㈠1份附卷可參（見警卷第40-1頁），而事故發
    生前證人甲○○騎乘之機車是在被告自用小客車右後方，與被
    告車輛同向沿慢車道向前直行，駛入交岔路口，亦有本院勘
    驗筆錄及附件1份在卷足憑（見本審卷第162、167至170頁）
    ；證人甲○○復於警詢時證稱：AQN-3578號自用小客車在機車
    道打了右轉方向燈欲右轉，我看到後減速向左偏移直行準備
    加速超車，該車也向左偏移回直行的機車道，我以為他是要
    切外車道，我就嚇到又急閃往右偏移直行，結果該車又右偏
    ，之後剎車不及就撞到該車右後車身（見警卷第18至19頁）
    ，復於偵查及本審審理時陳稱：我當時車速約50幾（見偵卷
    第20頁，本審卷第214頁），可見證人甲○○騎乘機車駛入交
    岔路口時，是以時速50至60公里之速度超速行駛，且疏未注
    意同向行駛於其前方之被告車輛行駛動態，致閃避不及而緊
    急剎車，再碰撞被告車輛之右後方，造成告訴人乙○○受傷，
    是證人甲○○對告訴人乙○○之傷害結果亦應負過失責任，嗣經
    本院以110年度交簡字第590號刑事簡易判決判處證人甲○○犯
    過失傷害罪確定，亦有上開判決1份附卷可考（見本審卷第3
    3至36頁）。然縱使證人甲○○對告訴人乙○○所受傷害亦應負
    過失責任，仍無礙於被告前揭過失責任之成立，附此敘明。
  ㈣又本件事故經送鑑定及覆議結果，均認被告在岔路口行向右
    偏，未注意前後左右其他車輛，為肇事主因，證人甲○○超速
    ，為肇事次因，高雄市政府交通局車輛行車事故鑑定委員會
    鑑定意見書、覆議會覆議意見書各1份在卷足參（見本審卷
    第61至62、111至112頁），與本院上開認定相同，是被告顯
    有過失，且其過失行為與告訴人乙○○所受傷害間，具有相當
    因果關係，足認其有過失傷害之犯行。
  ㈤被告雖以前詞置辯：
  ⒈按汽車行駛至交岔路口，其行進、轉彎應依之規定，道路交
    通安全規則第102條定有明文，同條第1項第7款「轉彎車應
    禮讓直行車先行」之規定，應係適用不同行車方向或不同車
    道之行駛情形；至如汽車係於同一車道行駛，則其前後車之
    行車秩序，係應遵守同規則第94條第1項之規定，業據交通
    部98年07月03日交路字第0980040138號函闡釋明確。經查，
    本案事故發生時，被告車輛、證人甲○○之機車是一前一後同
    向行駛於慢車道，業據證人甲○○於本審審理時證述明確（見
    本審卷第213頁），並經本院勘驗屬實，有本院勘驗筆錄及
    附件1份在卷為憑（見本審卷第162、167至170頁），則被告
    固然不適用道路交通安全規則第102條第1項第7款「轉彎車
    應禮讓直行車先行」之注意義務規定，原審判決認定被告違
    反上開注意義務而有過失，容有瑕疵；惟被告在交岔路口右
    轉，仍應注意前後左右其他車輛，適時右轉直接進入應遵行
    車道，然其疏未注意右後方由證人甲○○騎乘之機車，貿然右
    轉，致證人甲○○閃避不及而緊急剎車，造成告訴人乙○○受傷
    ，業經本院認定如前，則被告辯稱證人甲○○應負全部過失責
    任，其就本件事故無過失云云，自不足採。
  ⒉證人甲○○於製作談話紀錄表、警詢及偵查時，均明確證稱其
    機車前車頭有與被告車輛右後車尾發生碰撞（見警卷第19、
    45頁，偵卷第20頁），復於本審審理時證稱：當時被告的轎
    車行駛在機車道，並打右轉方向燈直行，我見狀後減速向左
    偏移直行，之後加速準備超車，被告車輛突然向左偏移，我
    誤以為她的車輛要切出快車道而嚇到，就急閃向右偏移直行
    ，結果她又右轉，導致我的機車急煞而翻覆，我機車前輪上
    方的前車殼撞上她的汽車右後方保險桿（見本審卷第212至2
    14頁），對於其機車前車頭有碰撞被告右後車尾乙節，前後
    證述均屬一致，且與被告於警詢時陳稱：車號000-0000號機
    車緊急剎車，碰撞到我駕駛車輛之右後車身（見警卷第30頁
    ），及於偵查時供稱：我右轉時，甲○○就剎車撞到我右後車
    尾（見偵卷第20頁）等語相符。再經本院勘驗被告車輛之行
    車紀錄器影像結果，被告車輛之車頭開始向右偏後，有一明
    顯碰撞聲，被告大喊「……車禍了」，隨即停車，有本院勘驗
    筆錄1份在卷可憑（見本審卷第165頁），堪信證人甲○○見被
    告車輛右轉，閃避不及而緊急剎車後，其機車前車頭確實有
    與被告車輛右後車尾發生碰撞，被告於本審審理時翻異前詞
    ，一再辯稱兩車車身並無碰撞云云，無從採信。
  ㈥綜上所述，被告上開所辯均非可採，其過失傷害之犯行堪以
    認定。
二、核被告所為，係犯刑法第284條前段之過失傷害罪。其於事
    故發生後停留在現場，並在未有偵查犯罪職權之公務員發覺
    前，即向到場處理之警員表明其為肇事者乙節，有被告警詢
    筆錄1份附卷可查（見警卷第31頁），是其對於未發覺之犯
    罪自首而接受裁判，爰依刑法第62條前段規定減輕其刑。
三、撤銷改判之理由：
    原審以被告犯過失傷害罪罪證明確，予以論罪科刑，固非無
    見。惟查，本案事故發生時，被告車輛、證人甲○○之機車是
    一前一後同向行駛於慢車道，則被告並不適用道路交通安全
    規則第102條第1項第7款「轉彎車應禮讓直行車先行」之注
    意義務規定，原審判決認定被告違反上開注意義務而有過失
    ，此部分認定事實容有瑕疵，已如前述，則被告提起上訴否
    認犯罪，雖無理由，然原審判決既有上開認定事實之可議之
    處，即應由本院予以撤銷改判。
四、本院審酌被告駕駛自用小客車，因岔路口行向右偏未注意前
    後左右其他車輛之過失而肇事，且為肇事主因，並因此致告
    訴人乙○○受有左側脛骨開放性骨折、左小腿撕裂傷（20公分
    ）、外側皮膚壞死之傷害，需休息3個月無法工作、門診追
    蹤復健6個月無法劇烈運動，另需使用助行器及專人照顧1個
    月，有高雄榮民總醫院診斷證明書1份、傷勢照片7張在卷可
    考（見警卷第12頁，本審卷第195至197頁），足見其造成告
    訴人乙○○之傷勢非輕；復考量其於本審審理時否認犯行，亦
    未與告訴人乙○○達成和解或賠償告訴人所受損害，有高雄市
    左營區調解委員會調解不成立證明書、橋頭地檢署轉介調解
    簡要紀錄表、本院辦理刑事案件電話紀錄查詢表各1份附卷
    可參（見警卷第15頁，偵卷第26頁，原審卷第21頁），是其
    犯罪所生損害並未有所彌補；兼衡證人甲○○亦有騎乘機車超
    速行駛等過失，為肇事次因，及被告前無犯罪紀錄，有臺灣
    高等法院被告前案紀錄表1份附卷為憑（見本審卷第241頁）
    ，自陳高職畢業之教育程度，從事會計，月薪約3萬元，離
    婚，有2名未成年子女等一切情狀，量處如主文所示之刑，
    並諭知易科罰金之折算標準。　　
據上論斷，應依刑事訴訟法第455條之1第1項、第3項、第369條
第1項前段、第364條、第299條第1項前段，判決如主文。
本案經檢察官陳麗琇聲請簡易判決處刑，檢察官丙○○到庭執行職
務。
中　　華　　民　　國　　111 　年　　6 　　月　　9 　　日
                  刑事第五庭  審判長法  官  林永村

                                    法  官  徐右家

                                    法　官  黃逸寧
以上正本證明與原本無異。
如不服本判決應於收受送達後20日內向本院提出上訴書狀，並應
敘述具體理由；如未敘述上訴理由者，應於上訴期間屆滿後20日
內向本院補提理由書（均須按他造當事人之人數附繕本）「切勿
逕送上級法院」。
中　　華　　民　　國　　111 　年　　6 　　月　　9 　　日
 　　　　　　　　　　　　　　　　　 書記官  潘維欣
附錄法條：
因過失傷害人者，處1年以下有期徒刑、拘役或10萬元以下罰金
；致重傷者，處3年以下有期徒刑、拘役或30萬元以下罰金。